【裁判字號】    97,消債抗,25
【裁判日期】    971229
【裁判案由】    更生
【裁判全文】
臺灣桃園地方法院民事裁定            97年度消債抗字第25號
抗  告  人  甲○○
上列當事人聲請更生事件，對於中華民國97年8 月15日本院97年
度消債更字第193號裁定提起抗告，本院裁定如下：
    主  文
原裁定廢棄。
    理  由
一、抗告意旨略以：抗告人每月收入僅約新臺幣（下同）21,000
    元，關於抗告人自己之生活費用依內政部社會司頒定之97年
    度台灣省最低生活費用為9,829 元，另抗告人為獨生女尚須
    扶養父母每月須再支出6,000 元，是其薪資扣除上述費用僅
    餘5,171 元，實無力繳納每期13,294元之協商金額，抗告人
    雖勉力還款8 期，惟時間日久無以為繼，非主觀上惡意不履
    行，原審未予審酌，原裁定自屬違法。為此提起抗告，請求
    廢棄原裁定，另為適法之裁定等語。
二、按債務人與金融機構協商成立者，不得聲請更生或清算，但
    因不可歸責於己之事由，致履行顯有重大困難者，不在此限
    ；本條例施行前，債務人依金融主管機關協調成立之中華民
    國銀行公會會員辦理消費金融案件無擔保債務協商機制與金
    融機構成立之協商，準用前項之規定，消費者債務清理條例
    第151 條第5 項、第6 項分別定有明文。
三、經查：抗告人於本件更生聲請前，已於95年間依金融主管機
    關協調成立之中華民國銀行公會會員辦理消費金融案件無擔
    保債務協商機制與金融機構成立協商，抗告人每月應還款之
    金額為13,294元，此情業據抗告人在原審提出該協商文件在
    卷可憑。又協商當時抗告人之每月平均收入僅約為21,000元
    ，為抗告人陳報綦詳，且有抗告人提出之財政部臺灣省北區
    國稅局96年度綜合所得稅各類所得資料附於原審卷可考。以
    抗告人月平均收入21,000元計算，抗告人如每月還款13,294
    元，則其月收入僅剩7,706 元，而上開7 千餘元，衡情，似
    已不足支應抗告人個人之平日生活費用（依內政部公布之97
    年度台灣省最低生活費用為9,829 元），是以抗告人之收入
    似已不足支付每月應清償之協商金額，上開協商未斟酌抗告
    人之支付能力，僅因抗告人疏慮或無從選擇或迫於現實因素
    勉強達成之條件，已難期抗告人能確實履行（抗告人自96年
    4 月起即停止繳款）。又抗告人主張其每月需扶養父母親而
    須支出扶養費6,000 元、其因工作地點在龍潭而須另行負擔
    房租支出6,500 元等節，亦均足以影響其繼續履行原協商內
    容有無重大困難，有無聲請更生以達減少其清償債務必要之
    判斷，原審未及查明，尚有未洽。準此，抗告人是否係因不
    可歸責於己之事由，致履行原協商內容顯有重大困難尚非無
    疑，原審未詳為調查審認，遽為不利於抗告人之判斷，亦有
    未洽，抗告意旨，執以指摘原裁定不當，求予廢棄，非無理
    由。
四、據上論結，本件抗告為有理由，爰依消費者債務清理條例第
    15條、民事訴訟法第492 條，裁定如主文。
中    華    民    國    97    年    12    月    29    日
                    民事第三庭審判長法  官  張天民
                                    法  官  陳清怡
                                    法  官  林曉芳
以上正本係照原本作成。
本裁定不得再抗告。
中    華    民    國    97    年    12    月    31    日
                                    書記官  邱飛鳴


司法院資訊處製作；財團法人民間司法改革基金會備份。
